【裁判字號】    97,審易,889
【裁判日期】    971119
【裁判案由】    詐欺等
【裁判全文】
臺灣高雄地方法院刑事判決             97年度審易字第889號
公 訴 人  臺灣高雄地方法院檢察署檢察官
被    告  庚○○
上列被告因詐欺案件，經檢察官提起公訴（96年度偵字第32666
號、97年度偵字第3531、4029、4030、6434、9822號），及移送
併辦（臺灣臺中地方法院檢察署97年度偵字第8063號），被告於
本院準備程序為有罪之陳述，經合議庭裁定由受命法官依簡式審
判程序獨任審理，判決如下：
    主  文
庚○○幫助犯詐欺取財肆罪，各處有期徒刑月。應執行有期徒
刑玖月。緩刑年，緩刑期內付保護管束。
    事  實  及  理  由
一、犯罪事實要旨：
    庚○○雖預見協助友人丁○○（所涉幫助犯詐欺取財4 罪，
    經本院各處有期徒刑3 月，並定應執行之刑為有期徒刑9 月
    ，且宣告緩刑3 年，緩刑期內付保護管束）將行動電話門號
    轉賣予他人使用，可能幫助該他人從事財產犯罪，竟因缺錢
    花用，各基於縱收購行動電話之人以附表所示各該行動電話
    門號SIM 卡實施詐欺取財犯行，亦不違背其本意之不確定幫
    助犯意，分別先於附表所示之時、地，陪同丁○○或丁○○
    之女友蕭靜蕙（不知情，經檢察官為不起訴處分確定），申
    辦該附表所示之行動電話門號，繼而各於申辦翌日，在高雄
    市○○路、忠孝路口，將各該行動電話門號SIM 卡轉賣予真
    實姓名、年籍不詳之成年人使用，每只SIM 卡轉賣獲利即新
    臺幣（下同）650 元部分，則由庚○○、丁○○各分得150
    元、500 元。而取得附表所示行動電話門號SIM 卡之成年人
    ，即分別為該附表所示之詐欺取財犯行。嗣辛○○、壬○○
    、乙○○、己○○、丙○○、戊○○發覺受騙後分別報警處
    理，始循線查獲全情。
二、前開犯罪事實，有下列證據足資證明：
  1.被告庚○○於警詢、偵查中之陳述，及於本院準備程序、審
    理中之自白。
  2.證人即同案被告丁○○，及證人蕭靜蕙於警詢中之陳述。
  3.證人即被害人辛○○、壬○○、乙○○、己○○、丙○○、
    戊○○於警詢中之陳述，及渠各自提出之雅虎拍賣網頁資料
    、匯款證明等件。
  4.附表所示各該行動電話門號之申設資料、通聯紀錄查詢單等
    件。
三、按刑法上之幫助犯，係對於犯罪與正犯有共同之認識，而以
    幫助之意思，對於正犯資以助力，而未參與實施犯罪之行為
    者而言（最高法院75年度臺上字第1509號判決參照）。被告
    將附表所示各該行動電話門號SIM 卡轉賣予行騙者使用，雖
    使行騙者遂行詐欺取財之犯行，惟被告單純提供行動電話門
    號SIM 卡供行騙者使用之行為，並不等同於向被害人施以欺
    罔之詐術行為，且亦無證據證明被告有參與詐欺取財犯行之
    構成要件行為，是故核被告關於轉賣附表編號1 至4 各所示
    行動電話門號SIM 卡所為，各係犯刑法第30條第1 項前段、
    第339 條第1 項之幫助詐欺取財罪。被告並未實際參與詐欺
    犯行，所犯情節較正犯輕微，爰依刑法第30條第2 項規定，
    減輕其刑。又就附表編號1 及2 部分，被告各係以一轉賣行
    動電話門號SIM 卡之幫助行為，幫助行騙者向2 被害人詐得
    財物，而同時侵害該2 被害人之財產法益，為同種想像競合
    犯，各應從一情節較重之幫助詐欺取財罪處斷，起訴書未敘
    及此等部分應依想像競合犯論處，自有疏漏；又被告轉賣行
    動電話0000000000號之SIM 卡予行騙者向被害人己○○詐欺
    取財得手之犯行雖未據起訴，惟該部分與業經起訴之被告轉
    賣行動電話0000000000號之SIM 卡予行騙者向被害人乙○○
    詐欺取財得手犯行，既具有想像競合犯之裁判上一罪關係，
    自為原起訴效力所及，本院自得併予審理。末被告轉賣附表
    編號1 至4 各所示行動電話門號SIM 卡之行為，犯罪時點迥
    然有別，顯然基於各別犯意所為之者，應予分論併罰。
四、本院審酌被告轉賣行動電話門號SIM 卡幫助他人遂行財產犯
    罪，致使真正犯罪者難以被查獲，助長社會犯罪風氣，行為
    確實可議。惟念被告於本院準備程序及審理中已知全然坦承
    犯行，非無悔意，且被告轉賣每只SIM 卡之獲利僅為150 元
    ，犯罪所得尚微，又被告業已與部分被害人辛○○、乙○○
    、丙○○達成和解，有和解書等件在卷足稽，犯後態度尚可
    ，及被告右手之中指、無名指、小指均在先前工作過程中遭
    截斷，致目前尚未找到合適工作之經濟狀況（本院97年11月
    7 日準備程序筆錄第3 頁參照）等一切情狀，爰分別量處如
    主文所示之刑，並定其應執行之刑。
五、被告前未曾因故意犯罪受有期徒刑以上刑之宣告，有臺灣高
    等法院被告前案紀錄表在卷足憑，其因缺錢花用，一時失慮
    ，偶罹刑典，且於本院已知全然坦承坦承犯行，非無悔意，
    並業與部分被害人達成和解，犯後態度尚可，俱如前述，經
    此罪刑之宣告後，當知所警惕，信無再犯之虞，本院因認前
    開所宣告之刑，以暫不執行為適當，爰依刑法第74條第1 項
    第1 款之規定，予以宣告緩刑3 年，以啟自新。末被告數犯
    幫助詐欺取財犯行，顯見法治觀念猶有未足，為避免被告再
    次因此誤觸刑章，爰併諭知於緩刑期內付保護管束。
據上論結，應依刑事訴訟法第273 條之1 第1 項、第299 條第1
項前段、第310 條之2 、第454 條第1 項，刑法第339 條第1 項
、第30條第1 項前段、第2 項、第55條、第51條第5 款、第74條
第1 項第1 款、第93條第1 項第1 款，刑法施行法第1 條之1 ，
判決如主文。
本案經檢察官甲○○到庭執行職務。
中    華    民    國    97    年    11    月    19    日
                  刑事第七庭  法  官  莊珮吟
以上正本證明與原本無異。
如不服本判決應於收受本判決後10日內向本院提出上訴書狀，並
應敘述具體理由，如未敘述上訴理由者，應於上訴期間屆滿後20
日內補提理由書狀於本院（均須按他造當事人之人數附繕本）「
切勿逕送上級法院」。
中    華    民    國    97    年    11    月    19    日
                              書記官  黃勤涵
 ┌─────────────────────────────────┐
 │附表：                                                            │
 ├──┬────┬─────┬────┬──────────────┤
 │編號│偵查案號│行動電話之│申辦行動│取得行動電話SIM 卡之行騙者，│
 │    │（未標註│門      號│電話SIM │所為之詐欺取財犯行          │
 │    │者即指臺│          │卡之時間│                            │
 │    │灣高雄地│          │（民國）│                            │
 │    │方法院檢│          │、地點  │                            │
 │    │察署）  │          │        │                            │
 ├──┼────┼─────┼────┼──────────────┤
 │ 1. │96年度偵│0000000000│96年9 月│行騙者於96年9 月12日在雅虎奇│
 │    │字第3266│          │3 日，高│摩拍賣網站，張貼有筆記型電腦│
 │    │號、97年│          │雄市十全│待售之不實交易訊息，並留下09│
 │    │度偵字第│          │路及博愛│00000000號門號資為聯絡方式以│
 │    │9822號  │          │路口處某│取信買家，適辛○○、壬○○瀏│
 │    │        │          │電信門市│覽該等拍賣訊息後，分別陷於錯│
 │    │        │          │        │誤下標購買，並以前開門號與行│
 │    │        │          │        │騙者聯絡後，各依指示於96年9 │
 │    │        │          │        │月13日18時5 分（起訴書誤載為│
 │    │        │          │        │16時30分，應予更正）、96年9 │
 │    │        │          │        │月14日某時，分別將新臺幣（下│
 │    │        │          │        │同）2 萬元、2 萬8,500 元（含│
 │    │        │          │        │電腦升級費用）匯入行騙者所指│
 │    │        │          │        │定之帳戶。                  │
 ├──┼────┼─────┼────┼──────────────┤
 │ 2. │97年度偵│0000000000│96年9 月│行騙者於96年9 月26日在雅虎奇│
 │    │字第3531│          │4 日（起│摩拍賣網站，張貼有筆記型電腦│
 │    │號、臺灣│          │訴書誤載│、行動電待售之不實交易訊息，│
 │    │臺中地方│          │為5 月3 │並留下00 00000000 號門號資為│
 │    │法院檢察│          │日，經檢│聯絡方式以取信買家，適乙○○│
 │    │署97年度│          │察官當庭│、己○○瀏覽該等拍賣訊息後，│
 │    │偵字第80│          │更正，參│分別陷於錯誤下標購買，且各依│
 │    │63號（即│          │本院卷第│指示於96年9 月26日某時、96年│
 │    │併案）  │          │18頁反面│9 月26日15時52分許，分別將3 │
 │    │        │          │，下同）│萬元及4,840 元匯入行騙者所指│
 │    │        │          │，在址設│定之帳戶。                  │
 │    │        │          │高雄市自│                            │
 │    │        │          │立一路30│                            │
 │    │        │          │6 號之「│                            │
 │    │        │          │酋長通訊│                            │
 │    │        │          │行」    │                            │
 ├──┼────┼─────┼────┼──────────────┤
 │ 3. │97年度偵│0000000000│96年（起│行騙者於96年9 月21日（起訴書│
 │    │字第4029│          │訴書誤載│誤載為22日）在雅虎奇摩拍賣網│
 │    │、4030號│          │為97年，│站，張貼有液晶螢幕待售之不實│
 │    │        │          │經檢察官│交易訊息，並留下0000 000000 │
 │    │        │          │當庭更正│號門號資為聯絡方式以取信買家│
 │    │        │          │）9 月5 │，適丙○○瀏覽該拍賣訊息並進│
 │    │        │          │日，於某│以前開門號與行騙者聯絡後，陷│
 │    │        │          │不詳通訊│於錯誤下標購買，且旋依指示於│
 │    │        │          │行      │同日15時34分許，將2 萬2,600 │
 │    │        │          │        │元匯入行騙者所指定之帳戶。  │
 ├──┼────┼─────┼────┼──────────────┤
 │ 4. │97年度偵│0000000000│96年9 月│行騙者於96年10月9 日在雅虎奇│
 │    │字第6434│（丁○○之│6 日，於│摩拍賣網站，張貼有住宿禮券待│
 │    │號      │女友蕭靜蕙│某不詳通│售之不實交易訊息，並留下0916│
 │    │        │〔經檢察官│訊行    │709066號門號資為聯絡方式以取│
 │    │        │為不起訴處│        │信買家，適戊○○瀏覽該拍賣訊│
 │    │        │分〕出具名│        │息後，陷於錯誤下標購買，並以│
 │    │        │義申辦者）│        │前開門號與行騙者聯絡後，依指│
 │    │        │          │        │示於同日某時將1 萬1,320 元匯│
 │    │        │          │        │入行騙者所指定之帳戶。      │
 └──┴────┴─────┴────┴──────────────┘
◎附錄本案所犯法條：
《刑法第339 條第1 項》
意圖為自己或第三人不法之所有，以詐術使人將本人或第三人之
物交付者，處5 年以下有期徒刑、拘役或科或併科1,000 元以下
罰金。
《刑法施行法第1 條之1 》
中華民國94年1 月7 日刑法修正施行後，刑法分則編所定罰金之
貨幣單位為新臺幣。
94年1 月7 日刑法修正時，刑法分則編未修正之條文定有罰金者
，自94年1 月7 日刑法修正施行後，就其所定數額提高為30倍。
但72年6 月26日至94年1 月7 日新增或修正之條文，就其所定數
額提高為3 倍。


司法院資訊處製作；財團法人民間司法改革基金會備份。
